【裁判字號】    98,交上訴,9
【裁判日期】    981216
【裁判案由】    公共危險等
【裁判全文】
臺灣高等法院花蓮分院刑事判決         98年度交上訴字第9號
上  訴  人  臺灣花蓮地方法院檢察署檢察官
上  訴  人
即  被  告  丙○○
上列上訴人因公共危險等案件，不服台灣花蓮地方法院98年度交
訴字第20號，中華民國98年8 月14日第一審判決（起訴案號：台
灣花蓮地方法院檢察署98年度偵字第1463號），提起上訴，本院
判決如下：
    主  文
上訴駁回。
丙○○所犯過失傷害、駕駛動力交通工具肇事致人受傷而逃逸，
貳罪，均緩刑貳年。
    事  實
一、丙○○於民國98年1月4日上午8時許，駕駛車牌號碼4552-UT
    號自用小客車，沿花蓮縣光復鄉花193 線公路由北往南行駛
    ，嗣經該公路62公里900 公尺處時，該處為一轉彎道，應注
    意車前狀況，隨時採取必要之安全措施，並應減速慢行，作
    隨時停車之準備，詎疏未注意，貿然直行，致撞擊對向亦疏
    未注意車前狀況之甲○○所騎乘之車牌號碼HAU-377 號機車
    ，致甲○○人、車倒地，並受有胸璧挫傷合併左側第5、6、
    7、8、9 根肋骨閉鎖性骨折之傷害。丙○○曾下車察看甲○
    ○之傷勢，明知其駕車肇事致人受傷，竟依甲○○要求代撥
    打電話予甲○○家屬後，基於肇事逃逸之犯意，未待員警到
    場處理，亦未留下任何聯絡方式，即駕車離開現場，嗣經員
    警循線查獲。
二、案經花蓮縣政府警察局鳳林分局報告臺灣花蓮地方法院檢察
    署檢察官偵查起訴。
    理  由
一、前揭犯罪事實，業據被告丙○○於原審及本院審理時坦承不
    諱（見原審卷第15頁、本院卷第43頁反面），核與告訴人即
    證人甲○○於偵查中、原審審理時證述本件車禍之經過及被
    告肇事後逕行離開等情節相符（見警卷第9至11頁、偵卷第6
    頁、原審卷第14頁），復有道路交通事故現場圖、道路交通
    事故調查報告表、現場及車損照片29張、告訴人甲○○因本
    件車禍受有胸璧挫傷合併左側五根肋骨閉鎖性骨折等傷害之
    診斷證明書及疑似道路交通事故肇事逃逸追查表在卷可證（
    見警卷第14至32頁、第41頁），足見被告之自白與事實相符
    ，堪予採信。
二、(一)過失傷害部分：按「汽車除行駛於單行道或指定行駛於左
    側車道外，在未劃分向線或分向限制線之道路，應靠右行駛
    。但遇有特殊情況必須行駛左側道路時，除應減速慢行外，
    並注意前方來車及行人。」「汽車行駛時，駕駛人應注意車
    前狀況及兩車併行之間隔，並隨時採取必要之安全措施。」
    道路交通安全規則第95條第1項、第94條第3項定有明文。被
    告為領有合格駕駛執照之駕駛人，對此道路交通安全規則當
    為其所知悉，其於上開時、地，駕車行經肇事地點時，自應
    注意上開道路交通安全規則，而依現場照片及道路交通事故
    調查報告表所示，當時天氣晴、日間自然光線、視距良好、
    柏油路面、乾燥、無障礙物等情形觀之，又無不能注意之情
    事，竟於行經上開轉彎道時，未注意車前狀況，減速慢行，
    做隨時煞停之準備，致突見告訴人駕駛之機車從對向行駛而
    至時，閃煞不及致與告訴人所駕駛之機車發生碰撞。又依卷
    附現場圖所示，兩車撞擊地點路幅甚寬，足容兩輛小客車輕
    易會車，且撞擊地點（碎片散落處）接近道路中心位置，足
    徵被告與告訴人均未注意車前狀況，行駛路線復極接近道路
    中心，致未能閃躲對方來車而發生撞擊，被告過失行為與告
    訴人之傷害間具有相當因果關係甚明。(二)肇事逃逸部分：依
    卷附照片及現場圖所示，告訴人機車左側及車頭塑鋼板破裂
    ，且機車倒地後有滑行所造成之刮地痕，足見兩車撞擊力道
    非輕，而被告於原審準備程序中亦自承：撞擊告訴人機車後
    ，有看見機車壓住告訴人之腳，被告並與車上友人共同將機
    車扶起，且因告訴人表示呼吸困難而替其拍背，堪認被告主
    觀上對告訴人因車禍受傷非無認知，乃其竟未留在原處照護
    告訴人，以免告訴人發生不及救護之危險，逕行離開現場，
    被告意圖逃逸、規避責任之心態昭然若揭，被告有肇事逃逸
    之舉，亦堪認定。綜上所述，本件事證已臻明確，被告犯行
    堪以認定，應予依法論科。
三、核被告丙○○所為，係犯刑法第284條第1項前段之過失傷害
    罪及同法第185條之4之駕駛動力交通工具肇事致人受傷逃逸
    罪。被告所犯上開二罪間，犯意各別，構成要件互異，應予
    分論併罰。原審審酌被告無犯罪前科紀錄，品行尚佳，本件
    車禍之過失情節尚非重大，告訴人受傷程度不輕，告訴人亦
    有過失，及肇事逃逸對於告訴人之生命、身體造成之危險性
    ，暨衡以被告犯罪之手段、犯後坦承犯行之態度等一切情狀
    ，對被告所犯過失傷害人罪，處拘役50日，及對所犯駕駛動
    力交通工具肇事致人受傷而逃逸罪，處有期徒刑6 月，並均
    諭知易科罰金之折算標準，核無不當。被告上訴，以原審量
    刑過重，為無理由，應予駁回。再被告未曾因故意犯罪，受
    有期徒刑以上刑之宣告，有被告前案紀錄表在卷可參，茲因
    一時失慮，致罹刑章，惟已坦承認錯，並已交付賠償金10萬
    元，告訴人於本院審理中亦陳明願意原諒被告，不追究被告
    犯行，是被告經此偵審教訓，當知悔改，而無再犯之虞，爰
    准被告之請求，宣告緩刑2 年，以啟自新。至於檢察官根據
    告訴人請求，以本案被告未賠償告訴人損害，認原審量刑有
    失之過輕，而提起上訴，原非無據。惟於本院審理中，被告
    已與告訴人達成和解，並當庭賠付10萬元予告訴人，是檢察
    官上訴理由亦不復存在，應認為無理由，予以駁回。
據上論斷，應依刑事訴訟法第368條、第364條、第299條第1項前
段，刑法第 185條之4、第284條第1項前段、第41條第1項、第74
條第1項第1款，判決如主文。
本案經檢察官乙○○到庭執行職務。
中    華    民    國    98    年    12    月    16    日
                    刑事庭審判長法  官  林慶煙
                                法  官  張健河
                                法  官  劉雪惠
以上正本證明與原本無異。
刑法第185條之4公共危險罪部分得上訴。
如不服本判決，應於收受送達後10日內向本院提出上訴書狀，其
未敘述理由者，並得於提起上訴狀後10日內向本院補提理由書（
均須按他造當事人之人數附繕本）「切勿逕送上級法院」。
告訴人或被害人如對於本判決不服者，應具備理由請求檢察官上
訴，其上訴期間之計算係以檢察官收受判決正本之日期為準。
刑法第284條第1項過失傷害罪部分不得上訴。
中    華    民    國    98    年    12    月    16    日
                                書記官  李德霞
附錄本判決論罪科刑法條:
中華民國刑法第185條之4
（肇事遺棄罪）
駕駛動力交通工具肇事，致人死傷而逃逸者，處 6 月以上 5 年
以下有期徒刑。
中華民國刑法第284條
（過失傷害罪）
因過失傷害人者，處 6 月以下有期徒刑、拘役或 5 百元以下罰
金，致重傷者，處 1 年以下有期徒刑、拘役或 5 百元以下罰金
。


司法院資訊處製作；財團法人民間司法改革基金會備份。
